臺灣新北地方法院刑事判決　　　　　　110年度審訴字第971號
公　訴　人　臺灣新北地方檢察署檢察官
被　　　告　江宸豐






上列被告因違反毒品危害防制條例案件，經檢察官提起公訴（11
0 年度偵字第17042 號），被告於本院準備程序中就被訴事實為
有罪之陳述，經本院合議庭裁定由受命法官獨任進行簡式審判程
序，判決如下：
    主  文
江宸豐持有第二級毒品純質淨重二十公克以上，累犯，處有期徒
刑玖月。扣案如附表編號1 至4 示之物，均沒收銷燬之。
    事  實
一、江宸豐明知甲基安非他命、大麻均係毒品危害防制條例第2
    條第2 項第2 款公告之第二級毒品，非經許可，不得持有，
    竟基於持有第二級毒品純質淨重20公克以上之犯意，於民國
    109 年9 月6 日或7 日某時，在桃園市八德區廣福路與廣隆
    街口之萊爾富便利商店前，以新臺幣（下同）8 至9 萬元之
    代價，向真實姓名年籍不詳、綽號「寶哥」之成年男子購入
    第二級毒品甲基安非他命4 兩（約140 公克），及自真實姓
    名年籍不詳、綽號「振南」之成年男子處取得少許之第二級
    毒品大麻，而非法持有第二級毒品純質淨重20公克以上。嗣
    於109 年9 月15日14時20分許，在陳易勤所租用位於桃園市
    ○○區○○路000 號「貴都城市商旅」5 樓506 號房內，經
    陳易勤同意搜索，而為警當場扣得江宸豐所有如附表編號1
    所示之第二級毒品甲基安非他命1 包，後再經警持本院核發
    之搜索票，先後於同日15時54分許、17時8 分許，對江宸豐
    所使用停放在桃園市○○區○○路000 號台灣聯通停車場內
    之車牌號碼000-0000號自用小客車、江宸豐斯時位於新北市
    ○○區○○○路000 巷00號12樓居所執行搜索，再當場分別
    扣得江宸豐所有如附表編號2 所示之第二級毒品甲基安非他
    命3 包、如附表編號3 、4 所示之殘渣袋1 個（其上殘留無
    法析離之微量第二級毒品甲基安非他命及大麻）、菸斗1 個
    （其上殘留無法析離之微量第二級毒品大麻），而查悉上情
    。
二、案經臺北市政府警察局中正第二分局報告臺灣新北地方檢察
    署檢察官偵查起訴。
    理  由
壹、程序方面：
    本件被告江宸豐所犯係死刑、無期徒刑、最輕本刑為3 年以
    上有期徒刑以外之罪，其於準備程序中就被訴事實為有罪之
    陳述，經法官告知簡式審判程序之旨，並聽取公訴人及被告
    之意見後，依刑事訴訟法第273 條之1 第1 項規定，由本院
    合議庭裁定由受命法官獨任進行簡式審判程序，且依刑事訴
    訟法第273 條之2 及第159 條第2 項規定，不適用傳聞法則
    有關限制證據能力之相關規定，合先敘明。
貳、實體方面：
一、上揭犯罪事實，業據被告江宸豐於警詢時、偵查中、本院準
    備程序及審理時均坦承不諱，核與證人陳易勤於警詢時及偵
    查中之證述大致相符，並有甲基安非他命4 包、殘渣袋1 個
    （其上殘留無法析離之微量甲基安非他命、大麻）、菸斗1
    個（其上殘留無法析離之微量大麻）扣案可資佐證及被告手
    機檢視照片4 張、自願受搜索同意書1 紙、臺北市政府警察
    局中正第二分局搜索扣押筆錄、扣押物品目錄表各3 份、扣
    案如附表編號1 至4 所示之物之照片11張、車輛詳細資料報
    表2 紙在卷可稽（見109 年度毒偵字第6559號偵查卷第13頁
    反面、第14頁正面、第31至33、35至37、39至41、43、50至
    51、55、61至63頁），而扣案如附表編號1 至4 所示之物經
    送鑑驗，其鑑定結果詳如附表編號1 至4 「鑑定結果」欄所
    示，亦有內政部警政署刑事警察局109 年12月16日刑鑑字第
    0000000000號鑑定書、交通部民用航空局航空醫務中心109
    年9 月29日航藥鑑字第0000000 號毒品鑑定書各1 份在卷可
    參（見109 年度毒偵字第6559號偵查卷第103 、113 頁），
    足認被告之自白與事實相符，洵堪採為認定事實之依據。本
    案事證明確，被告持有第二級毒品純質淨重20公克以上犯行
    已堪認定，應依法論科。
二、按我國刑法採刑罰與保安處分雙軌制，是若被告初次施用毒
    品並同時持有逾法定數量毒品時，由於觀察勒戒、強制戒治
    性質上係屬保安處分，與刑罰性質不同，故針對同一犯行併
    予諭知刑罰及保安處分者自無不可（例如對竊盜慣犯同時宣
    告強制工作），且此時持有逾法定數量毒品行為之不法內涵
    已非嗣經不起訴處分之施用毒品行為所得涵蓋，故法院除應
    就被告所為論以持有逾法定數量毒品罪刑外，另應就施用毒
    品犯行部分裁定令入勒戒處所施以觀察勒戒，此亦為刑罰與
    保安處分雙軌制之使然，並無違反一事不二罰原則（最高法
    院107 年度台上字第3919號判決意旨參照）。是本案被告固
    因於109 年9 月15日9 時許，在桃園市○○區○○路000 號
    貴都城市商旅506 號房內，施用第二級毒品甲基安非他命之
    行為，另經本院109 年度毒聲字第794 號裁定送觀察、勒戒
    ，有上開刑事裁定書電腦列印本在卷可稽，然揆諸前開判決
    意旨，本案被告持有逾法定數量第二級毒品行為之不法內涵
    並非前述施用毒品行為所得涵蓋，本院自應就被告持有第二
    級毒品純質淨重20公克以上部分，予以論罪科刑，附此敘明
    。
三、論罪科刑：
  ㈠核被告所為，係犯毒品危害防制條例第11條第4 項之持有第
    二級毒品純質淨重20公克以上罪。
  ㈡按毒品危害防制條例第2 條第2 項既依毒品之成癮性、濫用
    性及對社會之危害性將之分為四級，則不同品項之同級毒品
    ，其對法益危害性仍屬相同，是在判斷所持有毒品之數量是
    否已達該條例第11條第3 至6 項所定之一定數量時，應將同
    級毒品合併計算，不因其分屬不同品項而分開計算（臺灣高
    等法院暨所屬法院102 年法律座談會刑事類提案第19號審查
    意見可資參照）。本件檢察官雖僅就被告持有如附表編號1
    、2 所示之第二級毒品甲基安非他命部分提起公訴，惟警方
    於該日尚持本院核發之搜索票對被告當時之居所即新北市○
    ○區○○○路000 巷00號12樓執行搜索而扣得如附表編號3
    、4 所示之殘渣袋1 個及菸斗1 個，扣案之殘渣袋1 個上殘
    留有不可析離之微量第二級毒品甲基安非他命及大麻，菸斗
    1 個上則殘留有不可析離之微量第二級毒品大麻等情，俱如
    前述，是上開扣案之殘渣袋1 個及菸斗1 個上既均殘留有不
    可析離之微量第二級毒品，該等物品自應整體視之為第二級
    毒品，故被告同時持有如附表編號1 至4 所示之第二級毒品
    ，其持有如附表編號3 、4 所示之第二級毒品部分，與業經
    起訴之持有如附表編號1 、2 所示之第二級毒品部分，具有
    單純一罪之關係，為起訴效力所及，本院自得併予審究，附
    此敘明。
  ㈢被告前①因施用毒品案件，經臺灣臺北地方法院104 年度簡
    字第37號判決判處有期徒刑3 月確定；②因施用毒品案件，
    經臺灣臺北地方法院104 年度簡字第1210號判決判處有期徒
    刑3 月（共3 罪），應執行有期徒刑7 月確定；③因施用毒
    品案件，經本院104 年度簡字第2272號判決判處有期徒刑4
    月確定；④因施用毒品案件，經臺灣臺北地方法院104 年度
    簡字第1525號判決判處有期徒刑3 月確定，上開①至④各罪
    ，嗣經臺灣臺北地方法院104 年度聲字第3259號裁定應執行
    有期徒刑1 年3 月確定（下稱甲執行刑）。又⑤因施用毒品
    案件，經本院104 年度簡字第4403號判決判處有期徒刑4 月
    確定；⑥因施用毒品案件，經臺灣臺北地方法院105 年度審
    簡字第637 號判決判處有期徒刑6 月確定；⑦因施用毒品案
    件，經臺灣臺北地方法院105 年度簡字第909 號判決判處有
    期徒刑5 月確定；⑧因施用毒品等案件，經臺灣臺北地方法
    院105 年度審訴字第439 號判決判處有期徒刑6 月、4 月，
    應執行有期徒刑9 月確定，上開⑤至⑧各罪，嗣經臺灣高等
    法院105 年度抗字第1217號裁定應執行有期徒刑1 年6 月確
    定（下稱乙執行刑）。又⑨因施用毒品案件，經臺灣臺北地
    方法院105 年度簡字第3000號判決判處有期徒刑5 月確定，
    經與上開甲、乙執行刑接續執行，於107 年6 月8 日假釋出
    監，交付保護管束至108 年1 月29日期滿未經撤銷假釋而視
    為執行完畢，此有臺灣高等法院被告前案紀錄表1 份在卷可
    憑，是被告於受有期徒刑執行完畢後，5 年以內故意再犯本
    件有期徒刑以上之罪，為累犯。至司法院釋字第775 號解釋
    ，依解釋文及理由之意旨，係指構成累犯者，不分情節，一
    律加重最低本刑，於不符合刑法第59條所定要件之情形下，
    致生行為人所受之刑罰超過其所應負擔罪責之個案，不符罪
    刑相當原則、比例原則。於此範圍內，在修正前，為避免發
    生上述罪刑不相當之情形，法院就該個案應裁量是否加重最
    低本刑；依此，該解釋係指個案應量處最低法定刑、又無法
    適用刑法第59條在內減輕規定之情形，法院應依此解釋意旨
    裁量不予加重最低本刑（最高法院108 年度台上字第338 號
    判決意旨參照）。經核本案犯罪並無此種情形，是加重法定
    最低度刑，尚不至於使行為人所受之刑罰超過其所應負擔罪
    責，而無上開解釋所指不符罪刑相當原則與比例原則之情形
    ，爰依刑法第47條第1 項規定加重其刑。
  ㈣爰審酌被告無視於政府所推動之禁毒政策，明知毒品危害國
    人身心健康，屬法令規範之違禁物品，竟未經許可非法持有
    第二級毒品純質淨重20公克以上，所為助長毒品流通，極易
    滋生其他犯罪，亦影響社會秩序及善良風俗，殊非可取，兼
    衡其持有毒品之數量非微，暨其素行、犯罪之動機、目的、
    手段，自陳國中畢業之智識程度、無須撫養家人之生活狀況
    ，及犯罪後始終坦承犯行之態度等一切情狀，量處如主文所
    示之刑，以資懲儆。
四、沒收：
  ㈠扣案如附表編號1 、2 所示之甲基安非他命4 包，屬查獲之
    第二級毒品；扣案如附表編號3 、4 所示之殘渣袋、菸斗，
    其上均殘留有微量之第二級毒品，既難以與該殘渣袋、菸斗
    完全析離，應整體視為第二級毒品，亦屬查獲之第二級毒品
    ，不問屬於犯人與否，均應依毒品危害防制條例第18條第1
    項前段規定宣告沒收銷燬之。而包裝前開第二級毒品甲基安
    非他命之外包裝袋4 個，因包覆毒品，其上顯留有該毒品之
    殘渣，無論依何種方式均難與之完全析離，當應整體視之為
    毒品，與上開第二級毒品甲基安非他命併同沒收銷燬；至於
    鑑驗用罄之部分，因已滅失，爰不再為沒收銷燬之諭知。
  ㈡至其餘扣案物品，均與本案持有第二級毒品純質淨重20公克
    以上犯罪無涉，自無從於本案宣告沒收銷燬或沒收，附此敘
    明。
據上論斷，依刑事訴訟法第273 條之1 第1 項、第299 條第1 項
前段，毒品危害防制條例第11條第4 項、第18條第1 項前段，刑
法第11條、第47條第1 項，判決如主文。
本案經檢察官王宗雄提起公訴，經檢察官張啓聰到庭執行職務。
中    華    民    國   110    年    11    月    3     日
                  刑事第二十五庭  法  官      曾淑娟
上列正本證明與原本無異。
如不服本判決，應於判決送達後20日內敘明上訴理由，向本院提
出上訴狀 (應附繕本) ，上訴於臺灣高等法院。其未敘述上訴理
由者，應於上訴期間屆滿後20日內向本院補提理由書「切勿逕送
上級法院」。
                                  書記官      張佑慈
中    華    民    國   110    年    11    月    3     日
附錄本案論罪科刑法條全文：
毒品危害防制條例第11條第4 項
持有第二級毒品純質淨重二十公克以上者，處6 月以上5 年以下
有期徒刑，得併科新臺幣70萬元以下罰金。
　
 附表
┌──┬──────┬──────────┬───────────┬────────┐
│編號│檢品        │鑑定結果            │扣案地點              │鑑定結果證據出處│
├──┼──────┼──────────┼───────────┼────────┤
│ 1  │白色晶體1 包│驗前淨重6.62公克，驗│桃園市中壢區元化路245 │內政部警政署刑事│
│    │            │餘淨重6.48公克，檢出│號貴都城市商旅5 樓506 │警察局109 年12月│
│    │            │第二級毒品甲基安非他│號房                  │16日刑鑑字第1098│
│    │            │命成分，純度94% ，驗│                      │001706號鑑定書  │
│    │            │前純質淨重6.22公克  │                      │                │
├──┼──────┼──────────┼───────────┼────────┤
│2   │白色晶體3 包│驗前淨重109.63公克，│桃園市中壢區延平路233 │同上            │
│    │            │驗餘淨重109.53公克，│號台灣聯通停車場之車牌│                │
│    │            │檢出第二級毒品甲基安│號碼BAZ-1315號自用小客│                │
│    │            │非他命成分，純度98% │車內                  │                │
│    │            │，驗前純質淨重107.43│                      │                │
│    │            │公克                │                      │                │
├──┼──────┼──────────┼───────────┼────────┤
│3   │殘渣袋1 個  │經乙醇沖洗，檢出第二│新北市三重區中正南路  │交通部民用航空局│
│    │            │級毒品甲基安非他命及│250 巷17號12樓        │航空醫務中心109 │
│    │            │大麻成分            │                      │年9 月29日航藥鑑│
│    │            │                    │                      │字第0000000 號毒│
│    │            │                    │                      │品鑑定書        │
├──┼──────┼──────────┼───────────┼────────┤
│4   │菸斗1 個    │經乙醇沖洗，檢出第二│同上                  │同上            │
│    │            │級毒品大麻成分      │                      │                │
└──┴──────┴──────────┴───────────┴────────┘